臺灣彰化地方法院民事判決　　　　　　　 96年度訴字第252號
　　原　　　告　乙○○
　　　　　　　　　　　　2號1.
　　被　　　告　甲○○
　　　　　　　　　　　　巷49.
上列當事人間請求清償借款事件，本院於民國96年5 月31日言詞
辯論終結，判決如下：
    主  文
被告應給付原告新臺幣陸拾伍萬元，及自民國九十六年三月二十
一日起至清償日止，按週年利率百分之五計算之利息。
原告其餘之訴駁回。
訴訟費用新臺幣柒仟陸佰元由被告負擔十分之九即陸仟捌佰肆拾
元，餘由原告負擔。
本判決原告勝訴部分，於原告以新臺幣貳拾壹萬柒仟元為被告供
擔保後，得假執行。
原告其餘假執行之聲請駁回。
    事實及理由
一、原告起訴主張：兩造原為同居之男女朋友，因兩造曾論及婚
    嫁，且被告表示會負責清償，原告乃自民國93年間起與被告
    持原告所有中國信託銀行、台新銀行、玉山銀行等銀行之信
    用卡，向各銀行刷卡領現金，並將其中一半以上之現金交由
    被告使用，至93年底已積欠卡費達新臺幣（下同）607,717
    元，原告不得已委由其母蔡清雪為保證人，向中國信託銀行
    增貸房貸491,980 元，再向渣打銀行以三年分期貸款15萬元
    ，以清償所積欠各銀行之卡費。另自94年2 月起，原告陸續
    使用所有之信用卡提領現金支付菜錢及給付二部汽車車款，
    並購置家具、家電用品，至94年10月間止，原告已積欠各銀
    行卡費130 多萬元，導致原告信用破產，名下房屋亦遭法院
    拍賣。嗣原告多次要求被告解決卡費問題，被告遂於94年11
    月25日簽具載明「本人甲○○先生曾於民國九十三年至九十
    四年中與乙○○小姐用掉名下乙○○女士所有卡費金額達一
    百三十多萬元整，導致乙○○女士信用破產，房屋法拍。本
    人甲○○先生願意不論以後銀行追溯多少負債含本金、利息
    等，我本人甲○○先生願意清償一半金額。空口無憑，願立
    此借據代為負責清償一半之債務。此借據直生效至乙○○女
    士清償所有債務完畢，信用復原正常後立即失效。」之借據
    ，其後兩造即無再共用金錢，迄今原告尚積欠各銀行債務1,
    019,624 元。惟在此之後，原告多次要求被告依約負責清償
    積欠銀行卡債一半之債務，被告均藉故拖延，又被告曾於94
    年上半年（結算至94年1 月止之花費）開立金額50萬元之本
    票給原告，卻故意將日期填載錯誤，另原告先前曾聲請二次
    支付命令，皆因被告私下允諾會還錢致原告未去繳交裁判費
    而遭駁回。為此依民法第478 條前段規定及上開借據約定，
    請求被告給付一半之債務等語。並聲明：(一)被告應給付原告
    700,000 元，及自起訴狀繕本送達之翌日起至清償日止，按
    週年利率百分之五計算之利息；(二)原告願供擔保請准宣告假
    執行。
二、被告則以：兩造原為男女朋友，自93年10月起開始同居至94
    年11月25日分手，交往期間原告並無工作，舉凡生活開銷、
    房租、水電均是被告支付，並無共用信用卡，被告未向原告
    借款，並無積欠原告700,000 元，兩造間無借貸關係存在。
    原告所提之借據、本票確係被告簽立無誤，然此係原告利用
    被告處於酒醉意識不清狀況下所簽具，此可由本票到期日與
    發票日填在同一天致產生本票無法使用之缺漏乙節予以證明
    。又被告並非玉山銀行、台新銀行、中國信託銀行等之債務
    人，依民法第301 條規定，第三人與債務人訂立契約承擔其
    債務者，非經債權人同意，對於債權人不生效力，故兩造所
    簽訂之契約，未經信用卡公司同意，不生效力。再者，被告
    並無使用原告信用卡消費，請鈞院調閱原告玉山銀行、中國
    信託銀行之信用卡刷卡簽名是否為原告親筆簽名、消費明細
    是否為原告之女性使用品即明，而原告所持有之台新銀行信
    用卡為原告自己使用。至於原告自述94年2 月起至94年10月
    止所購買之汽車兩輛、家具、家電，均是原告未經被告同意
    下所購買，因原告後來無錢生活，又將家具、家電上網拍賣
    ，所得均是原告取得等語置辯。並聲明：原告之訴駁回。
三、按當事人主張有利於己之事實者，就其事實有舉證之責任，
    民事訴訟法第277 條前段定有明文。又按金錢借貸契約，屬
    要物契約，當事人主張有金錢借貸關係存在，須就其發生所
    須具備之特別要件即金錢之交付及借貸意思表示互相一致負
    舉證之責任。查原告主張被告於同居期間向其借款使用云云
　　，固據其提出所謂借據影本一份為證，惟被告否認上情，依
  　上開說明，原告自應就兩造間確有成立消費借貸關係之事實
    ，先負舉證之責。就此，原告雖提出上開借據影本為證，然
    解釋意思表示，應探求當事人之真意，不得拘泥於所用之辭
    句（參民法第98條規定）。本件細觀該紙借據所載內容，兩
    造間實際上應係於同居期間共用原告之金錢，嗣因分手而結
    算期間內使用之款項後，由兩造簽訂債務承擔契約即該紙所
    謂「借據」約定被告應承擔一半之銀行債務，而所謂「共用
    」非即屬借貸關係一途，故該紙所謂「借據」亦難遽予認定
    兩造間有何借貸關係存在。此外，原告並未提出其他證據證
    明兩造間有何借貸關係，則其依據消費借貸法律關係，請求
    被告返還借款，尚屬無據。
四、當事人互相表示意思一致者，無論其為明示或默示，契約即
    為成立，民法第153 條第1 項定有明文。查兩造間雖不成立
    消費借貸關係，惟依上開字據（即所謂「借據」）所載內容
    ，兩造間已於94年11月25日就原告積欠銀行之債務約定由被
    告負擔一半責任，有該字據影本足憑，被告亦不否認該字據
    確係其簽立，此為債務人即原告與第三人即被告間之債務承
    擔契約，依民法第301 條規定，在未經各銀行即債權人承認
    前，對於債權人固不生效力，然依債之相對性理論，此債務
    承擔契約於兩造間仍屬有效，兩造均須受其拘束。被告辯稱
    此債務承擔契約不生效力云云，顯有誤解。被告另辯稱其簽
    立字據當時係酒醉意識不清云云，然此為原告所否認，被告
    復未舉證以實其說，所辯無法採信。是兩造間確已成立債務
    承擔契約甚明。準此，原告依據上開字據（債務承擔契約）
    請求被告分擔債務，非屬無稽。惟此應審究者係被告應承擔
    之債務金額為何？查原告雖主張積欠銀行之全部債務已逾1,
    400,000 元（已清償607,717 元加上尚未清償之1,019,624
    元）云云，然依原告所述自94年11月25日簽立字據後即未再
    共用金錢等語佐以其提出之欠費資料觀之，原告於94年11月
    25日以後仍有持續產生現金貸款本金之欠費，則此部分非在
    兩造承擔債務契約範圍內，自不得列入。兩造就欠費金額既
    有爭執，本院認應以兩造於94年11月25日簽立字據時所結算
    之欠費總額較為正確。而該字據所載「一百三十多萬元」屬
    於在一定範圍內可得確定之數額（即1,300,000 元至1,399,
    999 元範圍內），以「有疑義時利益歸於被告」原則，本件
    被告應承擔之債務金額應為1,300,000 元之二分之一即650,
    000 元。從而，原告依據上開字據（債務承擔契約）請求被
    告給付650,000 元，洵屬正當，應予准許。
五、綜上所述，原告請求被告給付650,000 元，及自起訴狀繕本
    送達之翌日即96年3 月21日起至清償日止，按週年利率百分
    之五計算之利息，為有理由，應予准許。至原告逾此部分之
    請求，則為無理由，應予駁回。
六、本判決原告勝訴部分，原告陳明願供擔保聲請宣告假執行，
    本院核無不合，爰酌定相當擔保金額准許之。至原告敗訴部
    分，其訴既已駁回，其假執行之聲請亦失所附麗，應併予駁
    回。
七、本件事證已臻明確，兩造其餘攻擊或防禦方法暨所提證據方
    法，經核與本件判決結果並無影響，毋庸一一論述，併予敘
    明。
八、訴訟費用負擔之依據：民事訴訟法第79條。
中　　華　　民　　國　　96　　年　　6 　　月　　14　　日
                  民事第二庭  法　官    陳連發
以上正本係照原本作成。
如對本判決上訴，應於判決送達後20日內向本院提出上訴狀。
中　　華　　民　　國　　96　　年　　6　　 月　　15　　日
                              書記官    彭月美
